【裁判字號】    91,交簡上,29
【裁判日期】    920730
【裁判案由】    業務過失傷害
【裁判全文】
臺灣基隆地方法院刑事判決                        九十一年度交簡上字第二九號
    上  訴  人  臺灣基隆地方法院檢察署檢察官
    被      告  丙○○
右上訴人因被告業務過失傷害案件，不服本院九十一年度基交簡字第三六０號中華民
國九十一年九月十日第一審簡易判決（聲請案號：九十一年度偵字第一０四六號）提
起上訴，本院合議庭認不宜為簡易判決處刑，自為第一審判決如左：
    主  文
原判決撤銷。
丙○○從事業務之人，因業務上之過失傷害人致重傷，處有期徒刑拾月。
    事  實
一、丙○○為義福交通有限公司擔任曳引車司機，係從事駕駛業務之人，於民國九十
    一年二月七日十五時五十分許，駕駛車號ＦＸ─九００號曳引車，由基隆市○○
    ○路往台北縣瑞芳鎮方向行駛，途經基隆市○○○路與深溪路口處時，本應注意
    汽車行駛時，駕駛人應注意車前狀況及兩車併行之間隔，並隨時採取必要安全措
    施，變換車道時，應注意安全距離，而當時車況及視距均良好，無障礙物，並無
    不能注意之情事，竟疏未注意及此，率由外側車道變換至內側車道，致使曳引車
    右後車輪撞及乙○○所騎乘車號ＨＥＪ─一三五號重型機車，當場乙○○人車倒
    地，受到頭部外傷合併顱內出血之傷害，現須靠鼻胃管進食、氣管切口輔助呼吸
    、無法站立及言詞、餵食興大小便皆須他人二十四小時照護，認人能力喪失無法
    與人溝通等重傷害。
二、案經代行告訴人甲○○告訴及基隆市警察局第二分局報告臺灣基隆地方法院檢察
    署檢察官偵查起訴。
    理  由
一、訊據被告丙○○迭於偵查及本院審理時坦承：「駕車行駛在深澳坑路約下午三時
    左右，到基隆市○○○路與深溪路口時，當時我行駛的外側路線燈號是綠燈，而
    內側左轉燈號是紅燈，我駕駛砂石車從外線切入內線時，砂石車的後方撞到被害
    人的機車，當時是要往瑞芳方向行駛，因為在路口後有一個急轉彎，為了方便砂
    石車右轉急彎，才將砂石車開到內側車道，準備在前面的路線轉彎」等語不諱，
    核與代行告訴人甲○○於偵查時指訴之情節相符；又被害人乙○○受有頭部外傷
    合併顱內出血、頭部外傷合併蜘蛛膜下腔出血腦出血之傷害，於偵查時猶昏迷不
    醒等情，有行政院衛生署基隆醫院及三軍總醫院附設民眾診察服務處之診斷證明
    書各一份在卷可參，經本院函查國防大學國防醫學院三軍總醫院關於被害人乙○
    ○之癒後情形結果，乙○○須鼻胃管進食，須氣管切開內管呼吸抽痰、無法站立
    、無法言語、無法與人溝通、餵食與大小便皆須他人二十四小時照護，認人能力
    喪失等情，有該院九一善利字第九一二一一四三０、九一二三四五三號函在卷可
    參，堪可認定被害人確因被告之駕駛半聯結車時變換車道發生擦撞受有上開重傷
    害等情無誤。且查，肇事現場為市區○○道道路，被告丙○○駕駛之半聯結車與
    被害人乙○○騎乘之重型機車係屬同向行進，被告係由外側車道變換入內側車道
    不當，致與外側車道被害人乙○○駕駛之重型機車擦撞為肇事之主因，被害人乙
    ○○駕駛重型機車部分應無肇事之因素等情，有基隆市○○○道路交通事故調查
    報告表一份、現場照片七張在卷可證，經臺灣基隆地方法院檢察署檢察官函送台
    灣省基宜區車輛行車事故鑑定委員會鑑定結果，亦同此認定，有鑑定意見書一份
    在卷可資佐證。按汽車行駛時，駕駛人應注意車前狀況及兩車併行之間隔，並隨
    時採取必要之安全指施，變換車道時，應注意安全距離，道路交通安全規則第九
    十四條第三項、第九十八條第一項第六款分別定有明文。被告駕駛半聯結車時自
    應注意上開道路交通安全規則，且依肇事當時狀況，又非不能注意，竟疏於注意
    ，以致肇事使被害人乙○○受有重傷害，被告顯有過失，且被告過失行為與被害
    人所受傷害間，具有相當因果關係，其事證明確，犯行洵堪認定。
二、查被告人乙○○之身體及健康受有前述重大及難治之傷害（似植物人狀態），核
    被告丙○○所為，係犯刑法第二百八十四條第二項後段業務過失致重傷害罪，公
    訴意旨漏未斟酌此點，認被告係犯刑法第二百八十四條第二項前段之業務過失傷
    害罪，尚有未洽，惟其基本事實同一，本院自應予以審理，並變更起訴法條。原
    審以被告罪證明確，援引刑法第二百八十四條第二項前段、第六十二條、第四十
    一條第一項、第七十四條第一款，罰金罰鍰提高標準條例第一條前段、第二條，
    量處被告有期徒刑六月，並諭知易科罰金之折算標準，固非無據，惟被害人所受
    之傷害已達重傷害之程度，且卷內亦無任何被告丙○○自行向員警自首之資料，
    應不符合自首之要件等節，原審未及斟酌，容有未洽，檢察官持此提起上訴，指
    摘原審判決不當，非無理由，自應由本院合議庭將原審判決予以撤銷改判。爰審
    酌被告於七十一年間曾犯有業務過失致死之案件，原應特別注意駕駛安全，詎猶
    因變換車道不當致被害人身受重傷，需由他人二十四小時照護，其於肇事後迄今
    未與被害人達成和解並賠償其損害之態度，量處如主文所示之刑，以示儆懲。
三、末按檢察官聲請以簡易判決處刑之案件，經法院認為檢察官聲請簡易判決處刑之
    請求顯有不當或顯失公平，應適用通常程序審判之，刑事訴訟法第四百五十二條
    、第四百五十一條之一第四項但書第四款定有明文。又管轄第二審之地方法院合
    議庭受理簡易判決上訴案件，應依通常程序審理；其認案件有刑事訴訟法第四百
    五十二條之情形者，應撤銷原判決，逕依通常程序為第一審判決（法院辦理刑事
    訴訟簡易程序案件應行注意事項第十四條中段及後段參照）。查本案檢察官以被
    告涉犯刑法第二百八十四條第二項前段之業務過失致傷害罪，而聲請本院簡易庭
    以簡易判決處刑，然本院於審理中既發現被告實應犯刑法第二百八十四條第二項
    後段之業務過失致死犯行，與原簡易判決處刑部分基本事實同一，而認原檢察官
    聲請簡易判決處刑之請求顯有不當及顯失公平，則揆諸上開法條及應行注意事項
    之規定，本院自應將原審判決撤銷，逕依通常程序為第一審判決，併此敘明。
據上論斷，應依刑事訴訟法第四百五十五條之一第一項、第三項、第三百六十九條第
一項前段、第三百六十四條、第二百九十九條第一項前段、第三百條，刑法第二百八
十四條第二項後段，罰金罰鍰提高標準條例第一條前段，判決如主文。
本案經檢察官王亞樵到庭執行職務。
中      華      民      國    九十二    年      七      月     三十     日
                                      臺灣基隆地方法院刑事第三庭
                                          審判長法  官    林火炎
                                                法  官    王慧惠
                                                法  官    何怡穎
右正本證明與原本無異。
對於本件判決如有不服，應於收受送達後十日內，向本院提出上訴書狀，上訴於臺灣
高等法院，並按他造當事人之人數附具繕本。
                                                書記官    李繼業
中      華      民      國    九十二    年      七      月     三十一   日
附錄論罪法條
刑法第二百八十四條第二項：
從事業務之人，因業務上之過失傷害人者，處一年以下有期徒刑、拘役或一千元以下
罰金，致重傷者，處三年以下有期徒刑、拘役或二千元以下罰金。


司法院資訊處製作；財團法人民間司法改革基金會備份。
